# 请教陈版：从未做过合并的母子公司突然从某一时点开始做合并

提问人：sysulaiyb 时间：2017-10-13 19:45:35
看了很多合并流程的指南，大都会涉及到期初、本期、期末，所以遇到从没做过合并的母子公司的报表，突然有点懵了 业务背景：A公司 7 月 31 日新收购了一德国公司B， B有一中国全资子公司C（C是 2014 年 2 月成立），B和C从来没有做过合并报表。在 7 月 31 日，A实现了对B的控制，A为了编制购买日的资产负债表，确认商誉，需要确认B合并报表（即B+C）的净资产。所以现在要编制 7 月 31 日B和C的合并报表。B和C的业务往来是，B会销售产品给C，然后C再销售给中国客户。 请问：现在在编制 7 月 31 日BC合并资产负债表时做合并抵消，未分配利润的合并抵消分录应该怎么处理？是用 7 月 31 日B未分配利润+7月 31 日C未分配利润-7月 31 日C存货中的未实现损益吗？（因为我被绕进去了，一直转不出来，未分配利润是滚动累计下来的，我现在做内部交易抵消，合并 7 月 31 日的未分配利润，需不需要从C 2014年成立的时候开始考虑内部交易的金额？） 谢谢各位赐教

回答人：chenyiwei
你此次编制B的合并报表并不是作为B的法定报表，而是基于特殊目的，即为了将B并入更高层母公司A的合并报表，而且A合并B是非同一控制下合并，B和C的各项资产负债都是以 7 月 31 日公允价值为基础计量的，因此该合并报表不需要考虑历史上B和C之间的内部交易（因为B卖给C、C尚未卖出的存货也是按照该日公允价值计量的），而且不需要确定B+C净资产的明细构成，只需列出一个净资产总数即可（直接按资产公允价值减去负债公允价值，因为C是B的全资子公司，所以没有少数股权）。这应该比一般的合并报表编制简单。

提问人：sysulaiyb 时间：2017-10-14 09:37:21
谢谢陈版，这样就清晰多了 那计算B+C的资产公允价值减负债公允价值的时候，B的长期股权投资还是要跟C的实收资本先抵消哦？
抵消的时候B本位币是欧元，每次做报表折算折算成人民币的时候汇率都不一样，人民币数也就不一样，跟C（本位币是人民币）的实收资本抵消时的差额也就每期都不一样，每期合并时的这种差额是都计入外币报表折算差异吗还是进财务费用-汇兑损益？ 谢谢

回答人：chenyiwei
1 、B对C的投资和C的净资产的相应份额应当先抵销。 2 、在购买日当天合并报表中不会有差额，后续的差额计入其他综合收益——外币报表折算差额。

提问人：sysulaiyb 时间：2017-10-14 23:09:25
谢谢，还有两个问题是， 我们对于收购的公司没做资产评估，打算就用资产和负债的账面价值作为公允价值，这样B卖给C的存货我们用B还是C的账面价值会好一些？ 还有购买日后比如 9 月底，B和C八九月的利润要合并进来，编制B C 之间内部交易抵消分录时期初存货中的未实现内部损益是以 7 月 31 日的存货来计算是吗

回答人：chenyiwei
1 、直接按账面价值并入的做法不恰当。如果确实接近，建议按C单独报表中的账面价值。 2 、购买日B和C之间没有内部存货交易未实现损益，如要抵销，只能抵销 8 、 9 月份的内部交易所形成的部分。

提问人：sysulaiyb 时间：2017-10-17 00:12:34
陈版，还有一个问题，如果购买日不考虑C的存货的未实现内部损益，购买日后，BC发生关键交易，比如B卖 100 存货给C，C只卖出30 ，但由于C期初（购买日）也有存货，那这样子就不知道C卖的这 30 究竟是购买日之前的还是购买日之后的，那这笔内部交易的抵消怎么做？谢谢

回答人：chenyiwei
根据C采用的存货成本结转方法（加权平均或先进先出等）来判断。

提问人：sysulaiyb 时间：2017-10-17 14:31:40
如果是先进先出比较好理解，如果是加权平均需要怎么判断哦？

回答人：chenyiwei
将加权平均法的成本结转公式中的金额改为数量，计算出本期出售的存货中有多少是应抵销的内部交易标的存货。当然实际操作可能比较复杂。